【裁判字號】    99,訴,1026
【裁判日期】    991118
【裁判案由】    違反毒品危害防制條例
【裁判全文】
臺灣屏東地方法院刑事判決              99年度訴字第1026號
公  訴  人  臺灣屏東地方法院檢察署檢察官
被      告  甲○○
上列被告因違反毒品危害防制條例案件，經檢察官提起公訴（99
年度毒偵字第1700號），被告於準備程序中就被訴事實為有罪之
陳述，本院裁定改依簡式審判程序審理，判決如下：
    主  文
甲○○施用第一級毒品，處有期徒刑柒月。
    事  實
一、甲○○前於民國96年間因違反毒品危害防制條例案件，經臺
    灣高雄地方法院以96年度毒聲字第1950號裁定送觀察、勒戒
    後，認無繼續施用毒品之傾向，於98年3 月3 日執行完畢釋
    放，並由臺灣屏東地方法院檢察署檢察官以98年度毒偵字第
    467 號為不起訴處分確定。詎猶不知悔改，於觀察、勒戒執
    行完畢釋放後5 年內，明知海洛因及甲基安非他命分屬第一
    、二級毒品，不得持有及施用，仍基於施用第一、二級毒品
    之犯意，於99年2 月25日，在其位於屏東縣新園鄉○○村○
    ○路30之1 號之住所內，以將海洛因及甲基安非他命置於香
    菸內以吸食所產生煙霧之方式，同時施用第一級毒品海洛因
    、第二級毒品甲基安非他命1 次。嗣於99年4 月27日晚上9
    時40分許，在屏東縣新園鄉○○村○○路30之1 號後面空地
    為警拘提到案而查獲。復徵得其同意後採尿送驗，檢出海洛
    因代謝後之嗎啡及甲基安非他命陽性反應，始知悉上情。
二、案經屏東縣政府警察局潮州分局移送臺灣屏東地方法院檢察
    署檢察官偵查起訴。
    理  由
一、本件被告甲○○所犯係死刑、無期徒刑、最輕本刑為3 年以
    上有期徒刑以外之罪，其於準備程序中就被訴事實為有罪之
    陳述，經法官告知簡式審判程序之旨，並聽取當事人之意見
    後，本院認為適宜由受命法官獨任進行簡式審判程序。
二、上揭事實，業據被告甲○○於警詢及本院審理時坦承不諱，
    且被告為警所採集之尿液檢體，經送請臺灣檢驗科技股份有
    限公司以酵素免疫分析法及氣相層析質譜儀法檢驗，結果呈
    甲基安非他命及嗎啡陽性反應，有該公司99年5 月14日編號
    KＺ000000000000號濫用藥物尿液檢驗報告1 紙在卷足憑，堪
    信被告上開自白確與事實相符。按施用第一、二級毒品為犯
    罪行為，毒品危害防制條例第10條定有處罰明文，故施用第
    一、二級毒品者，依前揭規定本應科以刑罰，惟基於刑事政
    策，對合於一定條件之施用者，則依同條例第20條、第23條
    之規定，施以觀察、勒戒及強制戒治之保安處分，又毒品危
    害防制條例於92年7 月9 日修正公布，自93年1 月9 日施行
    ，其中第20條、第23條將施用毒品之刑事處遇程序，區分為
    「初犯」及「5 年內再犯」、「5 年後再犯」，依其立法理
    由之說明：「初犯」，經觀察、勒戒或強制戒治後，應為不
    起訴處分或不付審理之裁定；經觀察、勒戒或強制戒治執行
    完畢釋放後，「5 年內再犯」者，因其再犯率甚高，原實施
    之觀察、勒戒及強制戒治既已無法收其實效，爰依法追訴或
    裁定交付審理，至於經觀察、勒戒或強制戒治執行完畢釋放
    後，「5 年後再犯」者，前所實施之觀察、勒戒或強制戒治
    已足以遮斷其施用毒品之毒癮，為期自新及協助其斷除毒癮
    ，仍適用「初犯」規定，先經觀察、勒戒或強制戒治之程序
    ，從而依修正後之規定，僅限於「初犯」及「5 年後再犯」
    2 種情形，始應先經觀察、勒戒或強制戒治程序。倘被告於
    5 年內已再犯，經依法追訴處罰，縱其第3 次（或第3 次以
    上）再度施用毒品之時間，在初犯經觀察、勒戒或強制戒治
    執行完畢釋放5 年以後，已不合於「5 年後再犯」之規定，
    且因已於「5 年內再犯」，顯見其再犯率甚高，原實施觀察
    、勒戒或強制戒治，已無法收其實效，即應依該條例第10條
    處罰（最高法院97年度第5 次刑事庭會議決議意旨參照），
    查被告前因施用毒品案件，有如上開事實欄所示觀察、勒戒
    完畢之事實，有臺灣高等法院被告前案紀錄表1 份附卷可按
    ，其於觀察、勒戒執行完畢後5 年內，再犯本件施用毒品罪
    ，依據上開說明，自應依法論罪科刑。
三、查海洛因為毒品危害防制條例第2 條第2 項第1 款明定之第
    一級毒品；甲基安非他命為同條例第2 條第2 項第2 款明定
    之第二級毒品，均不得持有及施用，核被告甲○○所為，係
    犯該條例第10條第1 項之施用第一級毒品罪及同條第2 項之
    施用第二級毒品罪。其施用前持有第一級毒品海洛因及第二
    級毒品甲基安非他命之低度行為，應分別為其施用第一級毒
    品海洛因及第二級毒品甲基安非他命之高度行為所吸收，不
    另論罪。被告係以一施用行為，同時施用第一級毒品海洛因
    與第二級毒品甲基安非他命，同時觸犯上開二罪名，為想像
    競合犯，應依刑法第55條前段之規定，從一重之施用第一級
    毒品罪處斷，公訴意旨雖認上開2 罪係基於各別犯意，應分
    論併罰云云，惟並無證據證明被告係分別施用，自應為有利
    於被告之認定，是本院應予變更，併此敘明。爰審酌被告雖
    於犯後坦承犯行，而施用毒品行為本質上係屬自我戕害行為
    ，反社會性程度應屬較低；惟施用毒品，不僅足以戕害其個
    人身心，且極易滋生其他犯罪，惡化治安甚重，嚴重損及公
    益，且被告前經觀察勒戒助其戒除毒品，竟再為
    本件施用毒品犯行，顯見其不思悔改，自制力亦顯不佳等一
    切情狀，量處如主文所示之刑，以資懲儆。
據上論斷，應依刑事訴訟法第273 條之1 第1 項、第299 條第1
項前段，毒品危害防制條例第10條第1 項、第2 項，刑法第11
條前段、第55條，判決如主文。
本案經檢察官林圳義到庭執行職務。
中    華    民    國    99    年    11    月    18    日
                  刑事第一庭    法  官  涂裕洪
以上正本證明與原本無異。
如不服本判決應於收受本判決送達後10日內向本院提出上訴書狀
，其未敘述上訴理由者，並得於提起上訴後10日內向本院補提理
由書狀（均須按他造當事人之人數附繕本）「切勿逕送上級法院
」
中    華    民    國    99    年    11    月    18    日
                                書記官  卓春成
附錄本案論罪科刑法條全文
毒品危害防制條例第10條：
施用第一級毒品者，處 6 月以上 5 年以下有期徒刑。
施用第二級毒品者，處 3 年以下有期徒刑。

司法院資訊處製作；財團法人民間司法改革基金會備份。
